臺灣板橋地方法院刑事判決　　　　　　　94年度重訴字第28號
公　訴　人　臺灣板橋地方法院檢察署檢察官
被　　　告　乙○○
選任辯護人　丙○○律師
上列被告因殺人案件，經檢察官提起公訴（93年度偵字第19365
號），本院判決如下：
    主  文
乙○○無罪，應令入相當處所，施以監護年。
    理  由
一、公訴意旨以：被告乙○○與曾萬全係分租臺北縣新莊市○○
    路413 號5 樓樓頂搭蓋房間之室友，乙○○因不滿曾萬全經
    常酗酒鬧事，二人時有爭執，而於民國九十三年十二月八日
    晚間約九時許，曾萬全飲酒後，復與乙○○發生爭執，乙○
    ○遂基於殺人之犯意，持其所有之水果刀進入曾萬全之房間
    內，朝曾萬全左胸及左肩分別刺殺一刀，致使曾萬全受有左
    側鎖骨下寬約2.2 公分、深約9 公分及左側肩三角肌處寬2.
    2 公分刺創，深及肌肉約4 公分之刀傷，曾萬全並因上開左
    側胸刺創導致左側血氣胸出血性休克死亡，乙○○隨即返回
    其承租之房間將所著衣物換下，並將前開水果刀棄置於垃圾
    袋內，嗣於同日二十一時三十分許，同為分租上址房間之甲
    ○○返回住處時，發覺曾萬全倒臥在房間內始報警查獲，並
    扣得上開水果刀及乙○○之衣物，因認被告涉犯刑法第二百
    七十一條第一項殺人罪嫌等語。
二、訊據被告乙○○對於上揭殺人事實並不爭執，並經證人丁○
    ○、甲○○於警詢及偵查中指證在卷，並有檢察官勘驗筆錄
    一件、現場照片一百二十四幀、臺灣板橋地方法院檢察署驗
    斷書及相驗屍體證明書附卷可稽，復有水果刀一把扣案足資
    為證。又被害人曾萬全確因受胸部單面刃銳器刺創，導致左
    側血氣胸出血性休克而死亡，有法務部法醫研究所鑑定書附
    卷足憑，及扣案之水果刀上沾有被害人曾萬全及被告之血跡
    ，另扣案之被告外套所沾染之血跡與被害人之ＤＮＡ相符，
    此亦有內政部警政署刑事警察局九十四年二月五日刑警字
    0000000000號鑑定書在卷可佐，堪信被告確有如公訴人所指
    於上開時地殺害被害人曾萬全之事實無疑。
三、惟按心神喪失人之行為不罰，刑法第十九條第一項定有明文
    。又行為不罰者，應諭知無罪之判決，刑法第十九條第一項
    、刑事訴訟法第三百零一條第一項分別定有明文。經查：被
    告曾於八十五年九月十五日起先後在行政院衛生署桃園療養
    院、財團法人為恭紀念醫院就診，診斷其係罹患精神分裂症
    ，此有行政院衛生署桃園療養院九十四年五月三十日桃療醫
    字第0940002525號函附之病歷影本及財團法人為恭紀念醫院
    九十四年五月二十三日為恭醫字第0940000453號函附之病歷
    摘要說明、病歷影本等附卷可憑。又本院審理時委請亞東紀
    念醫院鑑定被告於九十三年十二月八日案發時之精神狀態，
    其鑑定結果認被告之病歷記載中，自八十五年起迄今，陸續
    住院約六次，有幻聽、誇大妄想、被監視妄想、關係妄想、
    情緒不穩等症狀，與相關病歷記載之「精神分裂症」診斷相
    符，於藥物治療不持續時，易有病情復發之情況。被告於案
    發前約一年始與曾萬全分租一處而認識，案發之九十三年十
    二月殺害曾員，自述為基於其妄想內容，故而無法依常理判
    斷殺人之是非。按「精神分裂症」屬精神病，患者之行為如
    為基於疾病本身之幻覺、妄想所直接引致者，或病情影響其
    認知功能致不足以判斷行為者，判定其為「心神喪失」或「
    精神耗弱」。被告於本次鑑定中所述，其殺人之行為係基於
    妄想內容，且妄想內容之脈絡與過去之妄想一致，並可見其
    目前之認知功能已明顯下降，推定其行為當時已達於「心神
    喪失」，因被告之病情如未規則治療，仍有病情不穩之虞，
    就被告之罹患重大精神疾病，並有自傷傷人之虞，建議依法
    予以進行強制治療，此有亞東紀念醫院九十四年六月二十八
    日精神鑑定報告書在卷足參。綜上，被告於九十三年十二月
    八日案發前，本即患有精神分裂症，雖曾就診治療，惟妄想
    症狀仍然持續存在，而依被告在偵查中所供當時被害人曾萬
    全敲伊房門，撞伊房門，伊覺得被害人很吵等語，而證人丁
    ○○於警詢時指述被害人與被告當時常發生口角等語，是被
    害人與被告間之爭執，即有加深被告原有之妄想，是亞東紀
    念醫院之上開鑑定結果，應屬可信。本案被告於案發當時之
    手段殘忍，固致生侵害被害人生命權之嚴重結果，惟就其行
    為之法律上評價，其行為係因精神分裂病之妄想行為所引發
    ，堪信其於本案行為時確有精神障礙情事。且其精神障礙程
    度，已達對於外界事務之知覺、理會與判斷能力完全為精神
    疾病症狀所控制之程度，無自由決定意思能力，而已處於心
    神喪失之精神狀態下，依刑法第十九條第一項規定，應諭知
    無罪之判決。
四、又刑事訴訟法第三百零一條第二項明定「因不滿十四歲或心
    神喪失而其行為不罰，認有諭知保安處分之必要者，並應諭
    知其處分及期間。」，本院審酌上開精神鑑定報告書載明被
    告之病情如未規則治療，仍有病情不穩之虞，就被告之罹患
    重大精神疾病，並有自傷傷人之虞，建議依法予以進行強制
    治療等情，以及被告因精神分裂病症而持刀殺人，對他人生
    命、身體安全及社會治安均有高度危險性，認被告有受保安
    處分之必要，爰依刑法第八十七條第一項、第三項規定諭知
    令入相當處所，施以監護三年，期依保安處分執行法第四十
    六條、第四十七條規定送往精神病醫院或其他醫療團體，予
    以適當之治療及監視其行動，以資照顧。
據上論斷，應依刑事訴訟法第三百零一條第一項、第二項，刑法
第十九條第一項、第八十七條第一項、第三項，判決如主文。
本件經檢察官郭學廉到庭執行職務。
中　　華　　民　　國　　94　　年　　8 　　月　　23　　日
                  刑事第一庭  審判長法　官  陳財旺
                                    法  官  張紹省
                                    法  官  李幼妃
以上正本證明與原本無異
如不服本判決應於送達後10日內向本院提出上訴狀
                                    書記官　強梅芳
中　　華　　民　　國　　94　　年　　8 　　月　　24　　日
